臺北高等行政法院判決
　　　　　　　　　　　　　　　　　　 95年度訴字第1370號
　　　　　　　　　　　　　　　.
原　　　告　澳門商‧銀河娛樂場股份有限公司
代　表　人　甲○○
訴訟代理人　李世章律師（兼送達代收人）
　　　　　　徐念懷律師
被　　　告　經濟部智慧財產局
代　表　人　蔡練生（局長）住同上
訴訟代理人　乙○○
上列當事人間因商標註冊事件，原告不服經濟部中華民國95年2
月23日經訴字第09506161940 號訴願決定，提起行政訴訟，本院
判決如下：
　　主  文
原告之訴駁回。
訴訟費用由原告負擔。
　　事  實
一、事實概要：
    原告於民國93年6 月16日以「GALAXY銀河﹠Device」商標（
    下稱系爭商標，如附圖一），指定使用於商標法施行細則第
    13條所定商品及服務分類表第39類之安排及代辦航海旅遊；
    安排及代辦旅遊；旅遊預約；代訂旅遊客票服務；代訂國內
    外運輸事業之客票；經由船舶運輸旅客服務；經由船舶之旅
    客護航服務；泊車服務；提供旅遊相關諮詢及顧問服務；觀
    光遊覽服務；船舶包租；船舶出租等服務，向被告申請註冊
    ，經被告審查，認系爭商標圖樣上之中文「銀河」，與據以
    核駁商標（註冊第56738 號「銀河之旅及圖」商標、第1590
    48號「銀河及G 設計圖」商標，如附圖二）皆有相同之中文
    「銀河」；又圖樣上之外文「GALAXY」，與據以核駁商標（
    註冊第109351號「Galaxy及圖（彩色）商標）外文相同，在
    觀念上高度近似，且均指定使用於同一或類似服務，有致相
    關消費者混淆誤認之虞，應不准註冊，以94年9 月13日商標
    核駁第287638號審定書所為核駁之處分，原告不服，提起訴
    願，經遭駁回，遂向本院提起行政訴訟。
二、兩造聲明：
　(一)原告聲明：
    1.訴願決定及原處分均撤銷。
    2.命被告就系爭商標申請案為准予註冊之處分。
    3.訴訟費用由被告負擔。
  (二)被告聲明：
    1.駁回原告之訴。
    2.訴訟費用由原告負擔。
三、兩造之爭點：系爭商標指定使用於商標法施行細則第13條所
    定商品及服務分類表第39類之商品，是否該當商標法第23條
    第1 項第13款之規定，而應不准註冊？
　(一)原告主張之理由：
    1.就商標之近似程度而言：
      (1)系爭商標與據以核駁商標第56738號圖樣不近似：
        依審查基準5.2.3 ，於比對二商標時，應以整體文字作
        比對，不應將其分割比對。系爭商標由中文「銀河」、
        英文「Galaxy」及漩風、星星圖形所組成，而據以核駁
        商標則僅以中文「銀河之旅」及環繞其中之大小不同點
        狀圖形所構成，就二商標之中文部分相比，前者為「銀
        河」，後者為「銀河之旅」，且其所使用之字型、字體
        大小均完全相同，予人寓目第一印象即為書寫排列整齊
        之整體文字「銀河之旅」，而非割裂為「銀河」與「之
        旅」個別觀察。另就整體而言，系爭商標之中文「銀河
        」並非一般書寫字體，已經特殊設計變化，其似閃亮造
        型之字型，於剎那一瞥間看不出「銀河」二字，並在左
        上方置有漩風圖形，且於漩風圈內置有6 顆大小不同之
        星星圖，圖形即佔整體圖樣之3 分之2 ，復於其下方置
        有經特殊設計之英文「GALAXY」，故系爭商標整體具有
        獨特創意且成為完整品牌之概念，成為申請人之服務標
        誌；而據以核駁商標之「銀河之旅」置於不同大小之點
        狀圖中間，亦成為具有特色之設計商標。因此，二商標
        在各具獨特創意之設計下，無論就中文部分讀音、文字
        設計及排列或整體圖樣相比，均不構成近似。
      (2)系爭商標與據以核駁商標第159048號商標圖樣不近似：
        依審查基準5.2.3 之規定，商標近似與否應以商標外觀
        整體進行審查，據以核駁商標以中文「銀河」及G 形設
        計圖組成，與系爭商標比對，二商標雖均含有相同中文
        「銀河」二字，惟系爭商標經特殊設計變化，已如前述
        ，且予人寓目印象深刻者為一漩風星星圖形；而據以核
        駁商標中文上方則置有G 形設計圖，該圖形亦佔商標整
        體之3 分之2 ，故其主要部分為G 設計圖形。依一般通
        念，二商標在各具創意之特殊設計下，予消費者關注或
        留意者即圖形部分，而非中文「銀河」二字。因此，無
        論就中文字型設計或整體圖樣觀察，二商標均不構成近
        似。
      (3)系爭商標與據以核駁商標第109351號不近似：
        據以核駁商標僅以英文「Galaxy」組成，與系爭商標比
        對，二商標均有英文「Galaxy」一詞，惟前者之英文係
        經特殊設計圖案化，於剎那一瞥間尚難看出「GALAXY」
        ，而後者僅為一書寫端正之正楷字體，故二商標於文字
        之創意程度上已有明顯差別。再者，系爭商標係由「銀
        河」、「GALAXY」及漩風星星圖構成，無論就商標整體
        、讀音、圖樣設計，均與據以核駁商標僅由英文「Gala
        xy」截然不同。故二商標無論於商標外觀整體、文字組
        成、讀音及主要部分均不構成近似至為明顯。
    2.就商標文字識別力之強弱而言：
      (1)系爭商標、據以核駁商標（第56738 號及第0000000 號
        ）之中文「銀河」係一廣為公眾週知之天文名詞，作為
        商標整體圖樣之一部分，與其他獨創性文字相較，其識
        別性即相對較弱而趨於弱勢，縱使上述商標均以同一文
        字作為圖樣，只要其設計旨趣有別，構圖截然可分，外
        觀上足以令人清楚辨識，即難謂構成近似，且基於該等
        通用文字之弱勢性，應不得排除他人使用。此外，查詢
        被告之商標註冊資料，發現以「銀河」及「Galaxy」二
        詞作為商標之全部或一部分申請註冊於各類商品或服務
        者，所在多有，顯示「銀河」與「Galaxy 」 二詞已成
        為弱勢商標，由此亦證明以「銀河」與「Galaxy」為商
        標構成部分指定使用於相關服務上即具較弱之識別性，
        顯然並非系爭商標含有「銀河」及「Galaxy」二詞與引
        證商標圖樣中之文字相同，即謂二商標構成近似。故系
        爭商標與據以核駁商標（第56738 號及第0000000 號）
        不構成近似。
      (2)據以核駁商標（第109351號）之英文「Galaxy」，其中
        文意思即「銀河」，依社會一般通念，亦為大眾習見週
        知之英文單字，而該據以核駁商標僅以英文「Galaxy」
        構成，此外別無摻雜其他獨創性文字或圖樣，與系爭商
        標之外觀整體係經原告巧思設計獨創而成者相較，其識
        別力即大為減弱。
      基於「銀河」與「Galaxy」已成為習用文字而成為弱勢商
      標，故系爭商標與據以核駁商標不構成近似，從而不致引
      起相關消費者混淆誤認之虞。
    3.稱弱勢商標者，指商標特點受到不斷沖淡而喪失其顯著性
      ，亦即英美法之「淡化〈dilution〉」。若一個已註冊之
      商標後來被判定為「弱勢商標」，則其在商標法上之效果
      為：先註冊該商標之商標專用權人，不得壟斷該弱勢商標
      圖樣，全然排除後申請人之其他商標註冊申請。被告曾就
      指定使用於「提供旅客及貨物之陸、海、空運輸業服務」
      之「銀河G 」商標圖樣准予註冊商標，以及被告准予「銀
      河」或「galaxy」字樣在其他類商品或服務為註冊商標之
      事實，足認單純之「銀河」或「galaxy」字樣使用於旅遊
      服務或類似之服務業中並不具創新性，充其量僅可認定為
      暗示性(suggestive)商標，其圖樣應屬弱勢商標圖樣無疑
      。又參照最高行政法院95年度判字第01312 號認定「美而
      美」三字於餐飲業服務標章圖樣中屬弱勢商標圖樣之判決
      意旨，被告僅以「銀河」及「galaxy」字樣作為判定系爭
      商標與據以核駁商標兩者近似之標準，未免過於率斷，且
      與上開法院判決及被告先前所作准予註冊審定處分之內容
      相悖。
  (二)被告主張之理由：
    1.商標是否近似暨其近似之程度：
      依據審查基準5.2.1 ，經核商標近似之判斷得就二商標外
      觀、觀念及讀音為觀察，系爭商標圖樣上中文「銀河」，
      與據以核駁商標（第56738 號、第159048號），皆有相同
      之「銀河」；又圖樣上之外文「GALAXY」，與據以核駁商
      標（第109351號）外文近似，在觀念上高度近似，以具有
      普通知識經驗之消費者，於購買時施以普通之注意，可能
      會有所混淆而誤認二服務來自同一來源或雖不相同但有關
      聯之來源，應屬構成近似之商標。
    2.商品／服務是否類似暨其類似之程度：
      依據審查基準5.3.1 ，系爭商標指定使用之「安排及代辦
      航海旅遊；安排及代辦旅遊；旅遊預約；代訂旅遊客票服
      務；代訂國內外運輸事業之之客票；提供旅遊相關諮詢及
      顧問服務；觀光遊覽服務」等服務與據以核駁商標（第56
      738 號）所指定之「提供旅遊業務之服務」服務相同；又
      系爭商標所指定之「經由船舶運輸旅客服務；經由船舶之
      旅客護航服務船舶包租；船舶出租」服務，與據以核駁商
      標（第159048號）所指定之「船務代理」服務相同或類似
      ；又系爭商標所指定之「泊車服務」服務，與據以核駁商
      標（第109351號）所指定之「停車場業務」相同，其性質
      、內容、提供者等因素上具有共同或關聯之處，如標示相
      同或近似的商標，依一般社會通念及市場交易情形，易使
      一般服務消費者誤認其為來自相同或雖不相同但有關聯之
      來源，則所指定使用之服務間應屬存在相當程度之類似關
      係。
    3.綜合判斷商標在圖樣近似及服務類似之程度等因素，系爭
      商標與據以核駁商標其高度之近似程度及指定服務間高度
      之類似，以具有普通知識經驗之消費者，於購買時施以普
      通之注意，可能會有所混淆而誤認二服務來自同一來源或
      雖不相同但有關聯之來源，應足以有致相關消費者混淆誤
      認之虞，自有商標法第23條第1 項第13款規定之適用。
    4.至原告指出「GALAXY」「銀河」為弱視商標一節，經查其
      設計有別、字義不同，並無併存情事，且與本件案情不盡
      相同，自不得執為系爭商標亦應核准註冊之論據。
　　理  由
一、按商標「相同或近似於他人同一或類似商品或服務之註冊商
    標或申請在先之商標，有致相關消費者混淆誤認之虞者。」
    不得註冊，為商標法第23條第1 項第13款本文所規定。所謂
    「有致相關消費者混淆誤認之虞」者，係指兩商標因相同或
    構成近似，致使相關消費者誤認為同一商標，或雖不致誤認
    二商標為同一商標，但極有可能誤認二商標之商品／服務為
    同一來源之系列商品／服務，或誤認二商標之使用人間存在
    關係企業、授權關係、加盟關係或其他類似關係而言。而判
    斷有無混淆誤認之虞，則應參酌商標識別性之強弱、商標之
    近似及商品／服務類似等相關因素之強弱程度、相互影響關
    係及各因素等綜合認定是否已達有致相關消費者產生混淆誤
    認之虞。
二、系爭商標圖樣係由中文「銀河」、英文「GALAXY」以及漩風
    、星星圖形所組成，其中中文「銀河」、英文「GALAXY」雖
    有略加字型設計之變化，但仍可辨識其為中文「銀河」、英
    文「GALAXY」。而據以核駁第109351號商標，依被告商標核
    駁第287638號卷中第13頁所檢附「Galaxy及圖（彩色）」商
    標之圖樣為單純墨色正楷體書寫之「Galaxy」之外文，並無
    任何創意設計，但依另檢附該商標之原卷，其商標圖樣業更
    正為一彩色且經創意設計之「GALAXY」文字，並於88年5 月
    1 日獲准註冊。是二者更正前後商標圖樣並不相同。而原處
    分中所審查論述之墨色正楷體書寫之商標圖樣，應係該註冊
    第109351號商標於87年6 月17日更正前之圖樣。則被告所據
    以核駁中之第109351號「Galaxy及圖（彩色）」商標圖樣即
    屬有誤，則其據該錯誤之商標圖樣，而為系爭商標申請案之
    審查，難謂無瑕疵。但查，另二據以核駁註冊第56738 號「
    銀河之旅及圖」商標、註冊第159048號「銀河及G 設計圖」
    商標，皆有「銀河」中文文字，且均在表現銀河之設計，在
    觀念上屬高度近似，以具有普通知識經驗之消費者，於購買
    時施以普通之注意，可能會有所混淆而誤認二服務來自同一
    來源或雖不相同但有關聯之來源，應屬構成近似之商標。原
    告以據以核駁商標之「銀河之旅」置於不同大小之點狀圖中
    間，亦成為具有特色之設計商標。無論就中文部分讀音、文
    字設計及排列或整體圖樣相比，均不構成近似；據以核駁第
    159048號商標圖樣主要部分為G 設計圖形，予消費者關注或
    留意者即圖形部分，而非中文「銀河」二字。無論就中文字
    型設計或整體圖樣觀察，二商標均不構成近似一節，非屬可
    採。
三、又系爭商標指定使用之「安排及代辦航海旅遊；安排及代辦
    旅遊；旅遊預約；代訂旅遊客票服務；代訂國內外運輸事業
    之客票；提供旅遊相關諮詢及顧問服務；觀光遊覽服務」等
    服務，與據以核駁商標（第56738號）所指定使用之「提供
    旅遊業務之服務」服務相同或類似；系爭商標所指定使用之
    「經由船舶運輸旅客服務；經由船舶之旅客護航服務船舶包
    租；船舶出租」服務，與據以核駁商標（第159048號）所指
    定之「船務代理」服務相同或類似。因此，系爭商標與上述
    據以核駁之二商標指定使用於同一或類似之服務。審酌系爭
    商標與所引據核駁之二件商標其近似程度及指定服務間高度
    之類似，以具有普通知識經驗之消費者，於購買時施以普通
    之注意，可能會有所混淆而誤認二服務來自同一來源或雖不
    相同但有關聯之來源，應足以有致相關消費者混淆誤認之虞
    。從而，系爭商標註冊申請，有違商標法第23條第1 項第13
    款前段之規定。被告所為核駁系爭商標註冊申請之處分，就
    據以核駁第109351號商標雖有未洽，但依其他理由仍屬正當
    ，訴願決定據此予以維持，核無違誤。原告主張前詞，訴請
    撤銷訴願決定及原處分，並命被告就系爭商標為准予註冊之
    審定，為無理由，應予駁回。至原告所指被告曾就指定使用
    於「提供旅客及貨物之陸、海、空運輸業服務」之「銀河G
    」商標圖樣准予註冊商標，經查，其註冊使用商標類別不同
    ，案情有異，自難比附援引。另被告准予使用「銀河」字樣
    註冊部分，其中註冊審定第28203 號商標專用權業於87年1
    月31日屆滿，且均係註冊在非屬類似之類別，自不足資為本
    件有利判斷之論據，應併敘明。
據上論結，本件原告之訴為無理由，爰依行政訴訟法第98條第3
項前段，判決如主文。
中　　華　　民　　國　　96　　年　 　2　　月　 27  　 日
                          第三庭審判長法　官  姜素娥
           　　　　　　　　     　　　法　官　曹瑞卿
           　　　　　　　　　   　　　法　官  陳國成
上為正本係照原本作成。
如不服本判決，應於送達後20日內向本院提出上訴狀並表明上訴
理由，如於本判決宣示後送達前提起上訴者，應於判決送達後20
日內補提上訴理由書（須按他造人數附繕本）。
中　　華　　民　　國　　96　　年　 　3　　月　　2　　 日
      　　　　　　　　　   　 　      書記官  王英傑
